臺灣高等法院民事裁定
109年度抗字第816號
抗  告  人  段津華  
代  理  人  張淑敏律師   
相  對  人  劉守義  
上列當事人間聲請許可為訴訟繫屬事實登記事件，抗告人對於中
華民國109年5月28日臺灣臺北地方法院109年度訴聲字第16號所
為裁定提起抗告，本院裁定如下：
    主  文
抗告駁回。
抗告費用由抗告人負擔。
    理   由
一、抗告人聲請及抗告意旨略以：伊與相對人於民國108年11月5
    日簽訂2紙土地買賣預約書（下稱系爭預約），由伊購買相
    對人所有如附表1、2所示之土地，並將定金支票交付予相對
    人，相對人提示兌領後，經伊催告履行系爭預約，迄未履行
    ，伊乃向原法院對相對人提起請求土地所有權移轉登記等訴
    訟，聲明如附表3所示，經原法院以109年度重訴字第207號
    事件（下稱系爭本案）受理在案，爰依民事訴訟法第254條
    第5項規定，聲請就如附表1、2所示土地為訴訟繫屬事實之
    登記。原裁定認伊所為系爭本案請求屬債權性質，駁回伊之
    聲請，惟伊係本於物權關係為請求，故提起抗告，聲明廢棄
    原裁定，求准許為訴訟繫屬事實之登記等語。
二、按訴訟標的基於物權關係，且其權利或標的物之取得、設定
    、喪失或變更，依法應登記者，於事實審言詞辯論終結前，
    原告得聲請受訴法院以裁定許可為訴訟繫屬事實之登記；前
    項聲請，應釋明本案請求，民事訴訟法第254條第5項、第6
    項定有明文。揆諸民事訴訟法第254條於106年6月14日修正
    之理由：「現行條文第5項規定旨在藉由將訴訟繫屬事實予
    以登記之公示方法，使第三人知悉訟爭情事，俾阻其因信賴
    登記而善意取得，及避免確定判決效力所及之第三人受不測
    之損害。其所定得聲請發給已起訴證明之當事人，係指原告
    ；其訴訟標的宜限於基於『物權關係』者，以免過度影響被告
    及第三人之權益。」故得聲請裁定許可為訴訟繫屬事實之登
    記者，限於原告起訴之訴訟標的係基於物權關係，且其權利
    或標的物之取得、設定、喪失或變更，依法應登記者為限。
    倘原告之訴其訴訟標的法律關係，為債之關係者，自不得為
    上開聲請。
三、經查，抗告人關於先位請求部分，係依系爭預約及民法第34
    8條規定，請求相對人於其給付價金時，將如附表1、2所示
    之土地所有權移轉登記予抗告人；就備位聲明㈠部分，係依
    系爭預約約定，請求相對人與其簽訂土地買賣契約，並於其
    給付價金同時，將如附表1、2所示之土地所有權移轉登記予
    抗告人；另就備位聲明㈡部分，則依系爭預約第3條及民法第
    249條第3款規定，請求相對人加倍返還定金及法定遲延利息
    等情，有民事起訴狀、民事準備㈡狀可憑（見原法院卷第9頁
    至第13頁、本院卷第91頁至第95頁）。核其上開先位、備位
    聲明㈠涉及不動產移轉部分，顯均基於「債權關係」即系爭
    預約，請求出賣人（即相對人）將如附表1、2所示之土地所
    有權移轉登記予抗告人，並非以「物權關係」為訴訟標的。
    抗告人雖主張訴之聲明中請求相對人辦理如附表1、2所示之
    土地所有權移轉登記，即係基於物權關係云云。惟訴之聲明
    中請求移轉之不動產所有權，僅係抗告人請求之「標的物」
    ，尚非訴訟標的本身，自與前開規定要件不符，抗告人上開
    主張，不足採憑。原裁定駁回抗告人之聲請，並無違誤。抗
    告意旨指摘原裁定不當，聲明廢棄，為無理由，應予駁回。
四、據上論結，本件抗告為無理由，爰裁定如主文。 
中　　華　　民　　國　　109 　年　　6 　　月　　29　　日
                    民事第三庭    
                        審判長法  官 林玉珮
                              法  官 徐淑芬
                              法  官 朱美璘
正本係照原本作成。
本裁定除以適用法規顯有錯誤為理由外，不得再抗告。如提起再
抗告，應於收受送達後10日內委任律師為代理人向本院提出再抗
告狀。並繳納再抗告費新臺幣１千元。
中　　華　　民　　國　　109 　年　　6 　　月　　30　　日
　　　　　　　　　　　　    　書記官 蔡宜蓁
附表1：
編號 土地坐落 面積（平方公尺） 所有權人 權利範圍 1 新北市○○區○○段00000地號 911.97 劉守義 1/2 

附表2：
編號 土地坐落 面積（平方公尺） 所有權人 權利範圍 1 新北市○○區○○段000地號 1636.38 劉守義 1/6 2 新北市○○區○○段000地號 2062.96 劉守義 1/6 3 新北市○○區○○段000地號 1885.37 劉守義 1/2 4 新北市○○區○○段000地號 72.25 劉守義 1/2 5 新北市○○區○○段00000地號 2778.44 劉守義 1/2 

附表3
編號 訴之聲明 請求權基礎   1 先位聲明： 原告給付被告7,206萬4,250元同時，被告應將附表㈠所示土地，辦理所有權移轉登記予原告所有。 原告給付被告4億7,156萬2,000元同時，被告應將附表㈡所示土地辦理所有權移轉登記予原告所有。 系爭預約、民法第348條 2 備位聲明一： 被告應將其所有如附表㈠所示土地，按7,586萬4,250元價金，與原告簽訂土地買賣契約，並於原告給付被告7,206萬4,250元同時，被告應將附表㈠所示土地，辦理所有權移轉登記予原告所有。 被告應將其所有如附表㈡所示土地，按4億9,656萬2,000元價金，與原告簽訂土地買賣契約，並於原告給付被告4億7,156萬2,000元元同時，被告應將附表㈡所示土地，辦理所有權移轉登記予原告所有。　 系爭預約 3 備位聲明二： 被告應給付原告5,760萬元，及其中2,880萬元自108年11月6日起，其餘2,880萬元自起訴狀繕本送達翌日起，均至清償日止，按週年利率5%計算之利息。 願供擔保，請准宣告假執行。 系爭預約第3條、民法第249條第3款